臺灣臺中地方法院臺中簡易庭民事判決
                                    110年度中簡字第651號
原      告  朱煜蘭  
被      告  吳菀瑩（即吳昭明之承受訴訟人）

            吳極晟（即吳昭明之承受訴訟人）

            吳菀蓉（即吳昭明之承受訴訟人）

兼上3人共同
訴訟代理人  吳蕭秀品
上列當事人間損害賠償事件，原告就本院109年度中簡字第3064
號刑事案件提起附帶民事訴訟（109年度中簡附民字第163號），
經本院刑事庭裁定移送前來，於民國111年3月15日言詞辯論終結
，本院判決如下：
    主      文
被告應於繼承吳昭明遺產之範圍內，給付原告新臺幣貳萬元及自
民國一一０年一月七日起至清償日止，按年息百分之五計算之利
息。
原告其餘之訴駁回。
訴訟費用由被告於繼承吳昭明遺產之範圍內負擔十分之二，餘由
原告負擔。
本判決原告勝訴部分得假執行，被告如以新臺幣貳萬元為原告預
供擔保或提存，得免為假執行。
    事實及理由
一、被告吳昭明於訴訟繫屬中民國110年7月20日死亡，原告聲明
    由其繼承人吳蕭秀品、吳菀瑩、吳極晟、吳菀蓉承受訴訟，
    並提出繼承系統表及戶籍謄本為證（見中簡卷第105-380頁
    ），核無不合，應予准許。
二、原告主張：原告與吳昭明間曾因故發生糾紛。吳昭知悉原告
    為大陸地區人士，竟基於公然侮辱之犯意，於108年12月23
    日18時5分許，在位在臺中市○○區○○街00○0 號之居處，以手
    機連結網際網路，以帳號「吳昭明」登入社群軟體FACEBOOK
    （下稱臉書），在「靈異實務修練體驗萬事論談，Attack神
    棍、Kick神人」之公開社團上，使不特定多數人得共見共聞
    之狀態下，發文「本人在本公開社團PO文破麻（蟆）87426 
    怎有人喜歡對號入座？不解？團員回應台（編按：臺）灣古
    早有人說破碟子來對應破麻（蟆）竟遭人提告？此人喜歡被
    稱做破麻（蟆）87426還想藉由法院來認證這個要改『破碟子
    87426』才是她唯一合法的專用名稱」等文字，以此方式公然
    侮辱原告，侵害原告之人格、名譽情節重大，爰依民法第18
    條、第184條第1項、第195條第1項規定，請求吳昭明賠償10
    萬元精神慰撫金。吳昭明於110年7月20日死亡，應由其繼承
    人即被告於繼承吳昭明遺產之範圍內負賠償之責任等語。並
    聲明：被告應於繼承吳昭明遺產之範圍內給付原告10萬元及
    自起訴狀繕本送達翌日起至清償日止，按年息百分之5計算
    之利息。
三、吳昭明以：伊沒有指名道姓，伊係看不起自大陸地區來的神
    人，伊沒有針對誰等語置辯，答辯聲明：原告之訴駁回。被
    告吳蕭秀品、吳菀瑩、吳極晟、吳菀蓉（下稱吳蕭秀品等4
    人）則以：原告與吳昭明在網路上互罵，網站已經封存，因
    臉書登入需雙認證，故其等無法登入刪除帳號，且其等並無
    繼承遺產等語置辯。
四、得心證之理由：
  ㈠原告主張吳昭明於前揭時、地，以手機連結網際網路，以帳
    號「吳昭明」登入社群軟體臉書，在「靈異實務修練體驗萬
    事論談，Attack神棍、Kick神人」之公開社團發文「本人在
    本公開社團PO文破麻（蟆）87426 怎有人喜歡對號入座？不
    解？團員回應台（編按：臺）灣古早有人說破碟子來對應破
    麻（蟆）竟遭人提告？此人喜歡被稱做破麻（蟆）87426 還
    想藉由法院來認證這個要改『破碟子87426 』才是她唯一合法
    的專用名稱」等文字，公然侮辱原告等情，業據其提出臉書
    截圖及臺灣臺中地方檢察署檢察官聲請簡易判決處理書為證
    （見附民卷第19-25頁），吳昭明涉嫌妨害名譽案件，業經
    本院109年度中簡字第3064號刑事簡易判決認定確實，並據
    以判處被告公然侮辱罪刑（處有期徒刑拘役20日、得易科罰
    金），吳昭明不服提起上訴，於上訴審理期間死亡，經本院
    109年度簡上字第629號刑事判決撤銷原判決，改判公訴不受
    理，有該刑事簡易判決在卷可稽（見中簡卷第17-23頁），
    並據本院調取前揭刑事卷宗核閱無訛，且為被告所不爭執，
    堪認為真正。吳昭抗辯伊沒有指名道姓云云，惟侵害名譽權
    之行為，不以直接方法為限，倘以間接之方法，例如藉文字
    影射使他人名譽受損害，亦屬之。依原告提出之臉書社團貼
    文及相關留言截圖（見109年度他字第725號卷第13至36頁、
    109 年度他字第4598號卷第43至119頁），足以認定吳昭明
    係針對原告發表上開貼文，吳昭前揭抗辯並不足採。吳昭明
    在臉書公開社團內，以其臉書帳號公開發表包含「破麻（蟆
    ）」、「87」、「破碟子」文字之貼文指涉原告，客觀上足
    以貶損原告之名譽，原告主張吳昭明侵害原告名譽之事實，
    堪認為真正。
　㈡按因故意或過失，不法侵害他人之權利者，負損害賠償責任
    ；不法侵害他人之身體、健康、名譽、自由、信用、隱私、
    貞操，或不法侵害其他人格法益而情節重大者，被害人雖非
    財產上之損害，亦得請求賠償相當之金額。其名譽被侵害者
    ，並得請求回復名譽之適當處分，民法第184條第1項前段、
    第195條第1項定有明文。吳昭明侵害原告之名譽權，足致原
    告精神上受有相當程度之痛苦，原告訴請吳昭明賠償精神上
    損害自屬有據。次按繼承人對於被繼承人之債務，以因繼承
    所得遺產為限，負連帶責任，民法第1153條第1 項定有明文
    。吳昭明於110年7月20日死亡，被告為吳昭明之繼承人，原
    告請求被告於繼承吳昭明遺產之範圍內負賠償責任，並無不
    合。
　㈢按不法侵害他人之身體及名譽，被害人受有非財產上損害，
    請求加害人賠償相當金額之慰撫金時，法院對於慰撫金之量
    定，應斟酌實際加害情形、所造成之影響、被害人所受精神
    上痛苦之程度、雙方之身分、地位、經濟狀況及其他各種情
    形，以核定相當之數額（最高法院47年台上字第1221號、51
    年台上字第223 號、76年台上字第1908號判例參照）。原告
    陳明其為專科畢業，擔任家庭主婦，無收入等語（見中簡卷
    第40頁），被告陳明吳昭明為高中畢業，目前無業，無收入
    等語（見中簡卷第40頁），被告吳菀瑩為高職畢業，目前家
    管，低收入戶，被告吳極晟為專科畢業，從事業務，月入2 
    萬多元，被告吳菀蓉為大學畢業，從事網路電商，月入2萬
    多元，被告吳蕭秀品為小學畢業，無工作無收入等語（見中
    簡卷第40、186頁）。本院審酌兩造身分、地位及經濟狀況
    、吳昭明前揭侵害原告名譽之情節及原告所受精神上痛苦，
    惟吳昭明已死亡，被告願意刪除留言及封存臉書帳號，因臉
    書認證問題無法登錄，不能封存臉書帳號，兩造因此無法和
    解，但被告顯有彌補之誠等情狀，認原告請求被告賠償非財
    產上損害以2萬元為適當，逾此數額之請求，即為無理由。
　㈣末按「給付無確定期限者，債務人於債權人得請求給付時，
    經其催告而未為給付，自受催告時起，負遲延責任。其經債
    權人起訴而送達訴狀，或依督促程序送達支付命令，或為其
    他相類之行為者，與催告有同一之效力。」，「遲延之債務
    ，以支付金錢為標的者，債權人得請求依法定利率計算之遲
    延利息。但約定利率較高者，仍從其約定利率。」，民法第
    229條第2項、第233條第1項定有明文。原告所提刑事附帶民
    事起訴狀繕本於110年1月6日送達吳昭明（見附民卷第27頁
    ），吳昭明自受起訴狀送達時起負遲延責任，應自翌日即11
    0年1月7日起加付法定遲延利息。　
五、從而，原告依民法第184條第1項、第195條第1項、第1153條
    第1項規定，請求被告於繼承被繼承人吳昭明之遺產範圍內
    給付原告2萬元，及自起訴狀繕本送達翌日即110年1月7日起
    至清償日止，按年息百分之5 計算之利息，為有理由，應予
    准許，逾此部分之請求，為無理由，應予駁回。
六、本件係就民事訴訟法第427條第2項第12款訴訟適用簡易程序
    為被告敗訴之判決，爰依民事訴訟法第389條第1項第3 款規
    定，依職權宣告假執行，並依職權諭知被告預供擔保或提存
    ，得免為假執行。
七、本件事證已臻明確，兩造其餘攻擊防禦之方法，核與判決之
    結果不生影響，無庸逐一論究，併此敘明。
八、據上論結，本件原告之訴為一部有理由，一部無理由，依民
    事訴訟法第79條、第85條第1項前段、第436條第2項、第389
    條第1項第3款、第392條第2項，判決如主文。
中　　華　　民　　國　　111 　年　　4 　　月　　14　　日
                  臺灣臺中地方法院臺中簡易庭
                                  法  官  熊祥雲
以上正本係照原本作成。
如不服本判決，應於送達後20日內，向本院提出上訴狀並表明上
訴理由，如於本判決宣示後送達前提起上訴者，應於判決送達後
20日內補提上訴理由書（須附繕本），如委任律師提起上訴者，
應一併繳納上訴審裁判費。
中　　華　　民　　國　　111 　年　　4 　　月　　14　　日
                                  書記官  王麗麗